臺灣桃園地方法院民事裁定
111年度監宣字第295號
聲  請  人  陳湘琦  
相  對  人  陳添貴  
關  係  人  賴宥槿  
上列當事人間請求監護宣告事件，本院裁定如下：
    主      文
宣告陳添貴（男、民國00年0 月00日生、身分證統一編號：Z000
000000號）為受監護宣告人。
選定陳湘琦（女、民國00年0 月00日生、身分證統一編號：Z000
000000號）為受監護宣告人陳添貴之監護人。
指定賴宥槿（女、民國00年0 月00日生、身分證統一編號：Z000
000000號）為會同開具財產清冊之人。
聲請程序費用由受監護宣告人負擔。
    理      由
一、按對於因精神障礙或其他心智缺陷，致不能為意思表示或受
    意思表示，或不能辨識其意思表示之效果者，法院得因本人
    、配偶、4親等內之親屬、最近1年有同居事實之其他親屬、
    檢察官、主管機關或社會福利機構之聲請，為監護之宣告，
    民法第14條第1項定有明文。
二、本件聲請意旨略以：聲請人為相對人之長女、關係人為相對
    人之孫女；相對人於103 年2 月間發生缺血性腦中風，致右
    側偏癱、語言理解能力缺損，相對人因上述病症，現已不能
    為意思表示或受意思表示，亦不能辨識其意思表示之效果。
    為此，依民法第14條第1項規定，聲請鈞院准予對相對人為
    監護宣告。聲請人為相對人之長女，關係人為相對人孫女，
    均有意願擔任相對人之監護人及開具財產清冊之人，乃依民
    法第1111條第1項規定，爰選定聲請人為相對人之監護人，
    暨指定關係人為會同開具財產清冊之人等語。若鈞院認聲請
    人未達可宣告監護之程度，則請依民法第14條第3項、第15
    條之1 第1 項，家事事件法第177 條之規定為輔助之宣告等
    語。
三、經查，聲請人主張之前揭事實，業經其提出親屬系統表、同
    意書、診斷證明書、戶籍謄本、中華民國身心障礙證明等為
    證，且經本院依職權勘驗相對人之精神狀況，且經本院依職
    權前往桃園市○○區○○路000 號5 樓處勘驗對人之精神狀況，
    並於鑑定人周孫元醫師面前點呼相對人，相對人面對點呼能
    以眼神示意，並以手比聲請人表示為其女兒，但無法言語，
    經聲請人在場表示聲請原因：為代相對人申請壽險理賠等事
    務，故聲請本件等語；而鑑定人周孫元醫師除初步鑑定外，
    並提出鑑定報告結果記載略以：「陳員符合其認知障礙，腦
    中風之診斷。因此心智缺陷，致其為意思表示、受意思表示
    及辨識意思表示效果之能力，均已達不能之程度」等語，有
    周孫元診所111 年5 月30日元字第11100000311 號函暨函附
    之精神鑑定報告書1件在卷可稽（見本院卷第28至29頁反面
    ）。審酌相對人因心智缺陷，已致不能為意思表示或受意思
    表示或不能辨識其意思表示之效果，是聲請人向本院聲請對
    相對人為監護宣告，核無不合，應予准許。
四、再按受監護宣告之人應置監護人；法院為監護之宣告時，應
    依職權就配偶、4親等內之親屬、最近1年有同居事實之其他
    親屬、主管機關、社會福利機構或其他適當之人選定1人或
    數人為監護人，並同時指定會同開具財產清冊之人。法院為
    前項選定及指定前，得命主管機關或社會福利機構進行訪視
    ，提出調查報告及建議。監護之聲請人或利害關係人亦得提
    出相關資料或證據，供法院斟酌；法院選定監護人時，應依
    受監護宣告之人之最佳利益，優先考量受監護宣告之人之意
    見，審酌一切情狀，並注意下列事項：(1)受監護宣告之人
    之身心狀態與生活及財產狀況。(2)受監護宣告之人與其配
    偶、子女或其他共同生活之人間之情感狀況。(3)監護人之
    職業、經歷、意見及其與受監護宣告之人之利害關係。(4)
    法人為監護人時，其事業之種類與內容，法人及其代表人與
    受監護宣告之人之利害關係，民法第1110條、第1111條、第
    1111條之1分別定有明文。
五、次查，就本件適宜由何人擔任監護人及會同開具財產清冊之
    人部分，經本院囑請桃園市社會工作師公會進行訪視後，提
    出訪視報告建議略以：「本案之聲請人陳湘琦女士為相對人
    養女，關係人賴宥槿女士為相對人孫女。相對人目前安置於
    桃園市私立家悅老人長期照顧中心，平時由安置機構工作人
    員協助照顧相對人日常生活起居，安排復健治療及協助服藥
    。聲請人可主責處理相對人事務，不定時陪同相對人回診領
    藥，負責保管相對人的身分證、存摺與印章，以及使用個人
    工作收入支付相對人所有開銷費用，而關係人願意協助聲請
    人處理相對人事務。訪視現場，訪員詢問相對人是否同意由
    聲請人協助相對人處理事務，相對人以左手比讚回應訪員。
    經訪視，聲請人陳湘琦女士具擔任監護（輔助）人意願、關
    係人賴宥槿女士具擔任本案會同開具財產清冊之人意願。綜
    合評估，相對人的受照顧狀況和聲請人及關係人的陳述，未
    見明顯不適任之消極原因，惟建請鈞院以相對人最佳利益為
    考量，參酌相關事證後予以综合裁量之。」等語，有桃園市
    社會工作師公會於111 年8 月4 日以桃林字第111549號函及
    所附之桃園市政府社會局社會工作科監護（輔助）宣告調查
    訪視報告1份附卷為憑（見本院卷第18至21頁反面）。
六、綜合上情，本院審酌聲請人為相對人即受監護宣告人之長女
    ，相對人現於桃園市私立家悅老人長期照顧中心接受機構式
    照護，聲請人主責照顧及處理相對人一切事宜，相對人受照
    顧情形良好，可知聲請人對相對人醫療照顧安排等相關事宜
    應有所瞭解，並有意願擔任監護人；且相對人其他親屬均同
    意由聲請人擔任監護人一職，並有卷附同意書可參（見本院
    卷第3 頁），如由聲請人為受監護宣告人之監護人，應能符
    合受監護宣告人之最佳利益，爰依法選定聲請人為受監護宣
    告人之監護人。至於會同開具財產清冊之人部分，本院考量
    關係人為相對人之孫女，核屬至親，同樣關心相對人，並有
    意願擔任會同開具財產清冊之人；是以，由關係人會同開具
    財產清冊，衡情當可善盡監督相對人財產狀況之責，並得保
    障相對人之財產受到妥適處理，是由關係人擔任會同開具財
    產清冊之人應屬適當，爰依前揭規定，指定關係人為本件會
    同開具財產清冊之人。又監護開始時，聲請人應與關係人於
    2個月內開具相對人之財產清冊並陳報法院，附此敘明。
七、爰裁定如主文。
中　　華　　民　　國　　111 　年　　10　　月　　31　　日
                  家事庭  法　官　黃裕民
正本係照原本作成。
如不服本裁定應於送達後10日內向本院提出抗告狀，並應繳納抗
告費新台幣1000元。　　　　　　　　　
中　　華　　民　　國　　111 　年　　10　　月　　31　　日
                          書記官  趙佳瑜